【裁判字號】    98,交抗,605
【裁判日期】    980825
【裁判案由】    聲明異議
【裁判全文】
臺灣高等法院高雄分院刑事裁定         98年度交抗字第605號
抗  告  人  交通部公路總局高雄區監理所
代  表  人  劉育麟
受 處分 人
即 異議 人  甲○○
                      7號
上列抗告人因受處分人違反道路交通管理處罰條例聲明異議案件
，不服臺灣高雄地方法院中華民國98年7 月31日裁定（98年度交
聲字第2166號），提起抗告，本院裁定如下：
    主  文
抗告駁回。
    理  由
一、交通部公路總局高雄區監理所高監營裁字第裁80-N00000000
    號裁決意旨略以: 甲○○為領有聯結車駕駛執照之人，於民
    國98年7 月14日晚間8 時55分許，飲酒後其呼氣酒精濃度超
    出每公升0.25毫克之規定標準以上（其當時之呼氣酒精濃度
    為每公升0.32毫克），無重型機器腳踏車駕駛執照仍駕駛車
    牌號碼NA6-053 號重型機車行駛，經警舉發，依違反道路交
    通管理處罰條例第35條第1 項第1 款及第22條第1 項第4 款
    之規定，裁決罰鍰新臺幣（下同）16,800元、吊扣異議人之
    駕駛執照12月及施以道安講習。
二、異議意旨略以: 受處分人為從事聯結車駕駛維生之司機，僅
    有聯結車駕照，若駕照遭吊扣將影響全家生計，為此依法聲
    明異議，請求撤銷吊扣駕照之處分等語。
三、原裁定意旨略以: (一)按汽車駕駛人，駕駛汽車經測試檢定有
    酒精濃度超過規定標準之情形者，處15,000元以上60,000元
    以下罰鍰，並當場移置保管其車輛及吊扣其駕駛執照1 年；
    又領有聯結車、大客車、大貨車或小型車駕駛執照，駕駛重
    型機器腳踏車，處1,800 元以上3,600 元以下罰鍰，並禁止
    其駕駛，道路交通管理處罰條例第35條第1 項第1 款及第22
    條第1 項第4 款分別定有明文。而所謂酒精濃度超過規定之
    標準者，依道路交通安全規則第114 條第2 款之規定，係指
    汽車駕駛人飲用酒類或其他類似物後其吐氣所含酒精濃度超
    過每公升0.25毫克或血液中酒精濃度超過0.05% 以上者。次
    按，汽車駕駛人，因違反本條例及道路交通安全規則之規定
    ，受吊銷駕駛執照處分時，吊銷其持有各級車類之駕駛執照
    ，道路交通管理處罰條例第68條定有明文。此規定係於94年
    12月14日修正公布，並於95年3 月1 日施行，而修正前之道
    路交通管理處罰條例第68條則係規定「汽車駕駛人，因違反
    本條例及道路交通安全規則之規定，受吊扣或吊銷駕駛執照
    處分時，吊扣或吊銷其持有各級車類之駕駛執照」，觀其修
    法意旨，係以「原條文將違規駕駛人所持有之各級車類駕駛
    執照一併吊扣或吊銷，失之過酷，影響人民工作及生活甚鉅
    」為由，而刪除吊扣駕駛人駕駛執照時，應吊扣駕駛人持有
    各級車類駕駛執照之規定，是依現行道路交通管理處罰條例
    ，已無得吊扣駕駛人所持有他級駕駛執照之依據存在，從而
    ，於為吊扣駕駛人駕駛執照之處分時，自僅得吊扣駕駛人違
    規時所駕駛該級車類之駕駛執照，以限制其繼續駕駛該級車
    類行駛道路之權利，若駕駛人並無該級車類之駕駛執照，即
    無從再執行吊扣該級車類駕駛執照之處分。(二)受處分人於前
    揭時、地因酒後騎乘重型機車違規，而有違反道路交通管理
    處罰條例第35條第1 項第1 款及第22條第1 項第4 款之行為
    ，業據受處分人坦承不諱，並有前揭裁決書及舉發通知單各
    1 份在卷足稽（見移送卷第2 、3 頁），是此部分事實應堪
    認定。(三)又本件受處分人係駕駛重型機車違規，並非駕駛聯
    結車違規；且受處分人於本件違規行為時，並無重型機車之
    駕駛執照，而僅有職業聯結車駕駛執照，此有移送書及公路
    監理電子閘門證號查詢汽車、機車駕駛人資料各1 份在卷足
    憑（見原審卷第2 、3 、8 、9 頁）。至本件裁處吊扣受處
    分人駕駛執照（裁決書未載明種類）之處分，於裁決書中僅
    記載舉發違反法條為交通管理處罰條例第35條第1 項第1 款
    及第22 條 第1 項第4 款之規定，並未具體指明裁處吊扣受
    處分人職業聯結車駕駛執照之依據，此亦有裁決書在卷可按
    （見移送卷第2 頁）。然揆諸前揭說明，受處分人駕駛重型
    機車酒精濃度超過規定標準，縱屬違反道路交通管理處罰條
    例第35 條 第1 項第1 款之規定，依法即僅能吊扣其重型機
    車駕駛執照12個月，並無得以吊扣其持有他級駕駛執照之依
    據。是而，原處分機關以受處分人有上開違規行為，逕行裁
    處吊扣受處分人之職業聯結車駕駛執照，已難謂係適法之處
    分。(四)原處分機關之移送書固援引用交通部95年5 月8 日交
    路字第0950030639號函、94年9 月15日交路字第0940051433
    號函、89年8 月30日交路89字第008861號函解釋，而為本件
    吊扣受處分人汽車駕照之依據。惟按法官依據法律獨立審判
    ，為憲法第80條所明定，且依據司法院大法官會議釋字第13
    7 號、216 號解釋意旨，各機關依其職掌就有關法規為釋示
    之行政命令，法官於審判案件時，固可予以引用，但仍得依
    據法律，表示適當之不同見解，並不受其拘束。原處分機關
    所引上開交通部函釋，固認為領有駕駛執照之駕駛人，於無
    照駕駛不同級之車輛違反道路交通管理處罰條例第35條，應
    處以罰鍰及吊扣駕駛執照時，仍可吊扣其所持有之其他駕駛
    執照云云。惟此與法院認定之法律意見不同，是上開函釋意
    見為法院所不採。(五)行政行為，採取之方法所造成之損害不
    得與欲達成目的之利益顯失均衡，行政程序法第7 條第3 款
    定有明文及行政罰法第18條規定意旨可資參照，故受處分人
    若無重型機車之駕駛執照可供吊扣時，吊扣其職業聯結車駕
    駛執照以代之，雖可達成限制受處分人繼續駕駛重型機車行
    駛之目的，惟亦同時造成限制受處分人繼續工作上所必須具
    備之職業聯結車駕駛執照之結果，其所造成之損害已與欲達
    成之目的顯失均衡，且亦已違反比例原則。況依前開所述修
    正後即本件行為時之道路交通管理處罰條例第68條規定，既
    已將「吊扣各級車類」之規定予以刪除，原處分機關自不能
    復逕行處分吊扣受處分人其他車種之駕駛執照。申言之，原
    處分機關以受處分人駕駛重型機車有上開違規行為，因受處
    分人並無重型機車駕駛執照，即逕行吊扣其汽車駕駛執照，
    顯已逾越修正後道路交通管理處罰條例第68條之規範意涵及
    範圍。
四、原審就此部分，認異議有理由，依道路交通案件處理辦法第
    20條，撤銷此部分處分。經核尚無不合。抗告人抗告意旨略
    以「受處分人酒後持聯結車職業駕駛執照，駕駛重型機器腳
    踏車，違反道路交通管理處罰條例第22條第1 項第4 款，自
    應吊扣其領有之聯結車職業駕駛執照」等語，仍執陳詞指摘
    原裁定不當，並無可取，為無理由，應予駁回。
據上論結，應依道路交通案件處理辦法第26條，刑事訴訟法第41
2 條，裁定如主文。
中    華    民    國    98    年    8    月    25     日
                  刑事第二庭  審判長法  官  林正雄
                                    法  官  黃壽燕
                                    法  官  陳啟造
以上正本證明與原本無異。
不得再抗告。
中    華    民    國    98    年    8    月    25     日
                                    書記官  彭筱瑗


司法院資訊處製作；財團法人民間司法改革基金會備份。
